【裁判字號】    98,簡上,496
【裁判日期】    981028
【裁判案由】    妨害自由
【裁判全文】
臺灣高雄地方法院刑事判決             98年度簡上字第496號
上  訴  人
即  被  告  丁○○
            己○○
            乙○○
            戊○○
            丙○○
上列上訴人即被告因妨害自由案件，不服本院高雄簡易庭於中華
民國98年4月27日97年度審簡字第4214號所為第一審簡易判決（
臺灣高雄地方法院檢察署檢察官聲請簡易判決處刑書案號：96年
度偵字第33366 號），提起上訴，本院管轄之第二審合議庭判決
如下：
    主  文
上訴駁回。
丁○○、己○○、乙○○、戊○○、丙○○均緩刑貳年，丁○○
、乙○○、戊○○、丙○○各應向國庫支付新臺幣壹萬元，及向
檢察官指定之政府機關、政府機構、行政法人、社區或其他符合
公益目的之機構或團體，各提供肆拾小時之義務勞務，緩刑期間
均付保護管束；己○○應向國庫支付新臺幣萬元，及向檢察官
指定之政府機關、政府機構、行政法人、社區或其他符合公益目
的之機構或團體，提供陸拾小時之義務勞務，緩刑期間付保護管
束。
    事  實
一、丁○○因網路聊天而認識自稱李子祥之甲○○，甲○○為替
    丁○○慶生，遂於民國96年10月17日，交付面額新臺幣（下
    同）10萬元、發票人為陳金興、支票號碼AB0000000 號之安
    泰商業銀行支票1 紙予丁○○。嗣因該支票不獲兌現，2 人
    遂相約於96年11月20日上午，在高雄縣岡山鎮○○○路見面
    並商談此事。詎丁○○竟夥同己○○、乙○○、戊○○及丙○○等人一同前往該處，並基於剝奪他人行動自由之犯意聯
    絡，於96年11月20日上午10時許，在高雄縣岡山鎮○○○路
    8 號之超商前，將甲○○圍住，由其中一人強拉甲○○進入
    己○○所駕駛之車號5953-UN 號箱型自小客車內，以此方式
    剝奪甲○○之行動自由，渠等並提示上開支票，表示甲○○
    積欠債務，並由己○○拿出隨身攜帶之本票2 紙要其開立各
    10萬元之本票，甲○○因無法與之抵抗，遂以李子祥名義簽
    發10萬元之本票2 紙。其後己○○等人進而搜刮甲○○身上
    之現金7,000 元及其向友人王麗玲借用之車號6050-DX 號自
    小客車車鑰匙，並由丙○○攜帶上開汽車鑰匙前往甲○○停
    放該車之岡山鎮火車站前廣場，取出該車之行車執照，並由
    己○○拿出汽車買賣合約書1 紙命甲○○書立合約書。嗣於
    該日下午3 時許，甲○○與之共乘上開己○○所有之車輛行
    經高雄縣岡山鎮○○○路與阿公店路鐵道旁時，此時甲○○
    藉故上廁所，遂下車欲趁機脫逃，惟被追回。嗣因警方接獲
    通報有打架情事發生而前往了解，此時遭控制於車內之林億
    君即向警方求救，始為警查悉上情，並扣得現金1,000 元鈔
    票6 張、500 元鈔票2 張、車號6050-DX 之汽車執照1 紙及
    上開汽車鑰匙1 支等物（業經發還甲○○）。
二、案經甲○○訴請高雄縣政府警察局岡山分局報請臺灣高雄地
    方法院檢察署檢察官偵查後聲請簡易判決處刑。
    理  由
一、本件所引用之各項供述證據，除證人甲○○、葉家和於偵查
    中向檢察官所為之陳述，業經具結且無顯不可信之情形存在
    ，經採為證據，亦無礙被告程序中之彈劾詰問權利，依刑事
    訴訟法第159 條之1 第2 項，應具證據能力；至其餘供述證
    據，因檢察官、被告於審判程序均同意作為證據（見本院簡
    上卷第75頁），本院審酌前開證據作成或取得時之狀況，並
    無違法或不當情事，復經本院於審判期日依法進行調查、辯
    論，依刑事訴訟法第159 條之5 第1 項規定，亦均具證據能
    力，合先敘明。
二、上開犯罪事實，業據被告丁○○、己○○、乙○○、戊○○
    、丙○○於本院準備程序及審理中坦承不諱，核與證人葉家
    和於偵查中、證人甲○○於警詢及偵查中證述情節大致相符
    ，復有高雄縣政府警察局岡山分局扣押筆錄、扣押物品目錄
    表、扣押物品收據、贓物認領申請單、安泰商業銀行支票及
    退票理由單各1 紙、汽車買賣合約書、甲○○以李子祥名義
    所簽發之10萬元本票2 紙、己○○所書立之暫收款證明附卷
    可稽（警卷第36至45頁），堪認被告5 人上開任意性自白，
    確均與事實相符。本件事證明確，被告5 人之犯行均洵堪認
    定，應予依法論科。
三、核被告5 人所為，均係犯刑法第302 條第1 項之剝奪他人行
    動自由罪。被告5 人間就上開犯行有犯意聯絡及行為分擔，
    為共同正犯。原審以被告5 人犯罪事證明確，並審酌被告5
    人僅為清償債務糾紛，竟夥眾共同剝奪他人之行動自由，破
    壞社會安寧秩序甚鉅，復參以其等犯罪之動機、目的、手段
    、主從地位，暨被告5 人犯後均坦承犯行，並已與被害人達
    成和解，足認犯後態度尚可等一切情狀，依刑事訴訟法第
    449 條第1 項前段、第3 項、第454 條第2 項，刑法第28條
    、第302 條第1 項、第41條第1 項前段及刑法施行法第1 條
    之1之 規定，於法定刑內就被告己○○判處有期徒刑4 月，
    就被告丁○○、乙○○、戊○○、丙○○各判處有期徒刑3
    月，並斟酌被告之智識能力、經濟狀況及本案犯罪情節等情
    ，就上開宣告刑均諭知以1,000 元折算1 日之易科罰金折算
    標準，其認事用法，均無違誤，量刑並已考量本案犯罪情節
    之輕重等情狀，亦屬允當。被告戊○○等人上訴意旨認原審
    量刑過重，指摘原判決不當，求予撤銷改判，為無理由，應
    予駁回。
四、末查告訴人甲○○與被告丁○○係因網路聊天室認識，並相
    信被告丁○○邀約見面而外出，已據其於偵查中證述在卷（
    見偵卷第18頁最後一行、第18頁反面最後一行），顯見告訴
    人與被告丁○○確係相識，惟其竟於警詢時陳稱不認識當日
    押他至車內之女子即被告丁○○（見警卷第31頁第18行）；
    又告訴人雖於警詢及偵查中均稱係被逼迫而簽發面額為10萬
    元之安泰商業銀行支票1 紙（見警卷第42頁、偵卷第19頁第
    5 行），然觀之上開支票之退票理由單（見警卷第42頁），
    其上所載退票日為96年10月24日，顯見該支票非事發當日即
    96年11月20日所簽發，應係96年10月24日以前即已存在而交
    付被告丁○○，另參之被告丁○○自警詢、偵查及本院審理
    時，就當日係與甲○○因上開支票之事而相約至上開地點之
    供述則為一致，是本件係因告訴人與被告丁○○2 人間之糾
    紛而起，應可堪認。茲審酌本件係先起因於告訴人與被告丁○○2 人間之糾紛，而被告丁○○、己○○、乙○○、丙○○前均未曾因故意犯罪受有期徒刑以上刑之宣告，被告戊○○雖曾因故意犯罪受有期徒刑以上刑之宣告，然執行完畢後
    ，5 年以內未曾因故意犯罪受有期徒刑以上刑之宣告，此有
    臺灣高等法院被告前案紀錄表5 份附卷可稽，且被告5 人於
    本院審理時皆能坦承罪行，於原審時並均與告訴人達成和解
    ，有和解書1 紙在卷可憑（見原審卷第15頁），堪認被告5
    人已有悔悟之意，渠等因一時失慮致罹刑典，經此偵、審教
    訓，當知所警惕而無再犯之虞，本院綜核其情，認為其所受
    宣告之刑以暫不執行為適當，爰依刑法第74條第1 項第1 款
    、第2 款規定，各宣告緩刑2 年，以啟自新。復審酌被告5
    人守法觀念薄弱而觸犯刑責，本院為予警惕而促使渠等記取
    教訓，並強化尊重他人權利之觀念，本院認另有賦予被告5
    人一定負擔之必要，爰依刑法第74條第2 項第4 款及第5 款
    規定，諭知被告丁○○、乙○○、戊○○、丙○○各應向國
    庫支付10,000元，及向檢察官指定之政府機關、政府機構、
    行政法人、社區或其他符合公益目的之機構或團體，各提供
    40 小 時之義務勞務，被告己○○則應向國庫支付30,000元
    ，及向檢察官指定之政府機關、政府機構、行政法人、社區
    或其他符合公益目的之機構或團體，提供60小時之義務勞務
    ，併依刑法第93條第1 項第2 款之規定，均諭知於緩刑期間
    付保護管束。另被告5 人行為後，刑法第74條業於98年6 月
    10日經修正公布，而於同年9 月1 日施行，惟緩刑之宣告，
    應適用新法之規定（最高法院95年度第8 次刑事庭會議決議
    參照），是本院上開緩刑之宣告，自應逕用新法之規定，附
    此敘明。
據上論斷，應依刑事訴訟法第455 條之1 第1 項、第3 項、第
368 條，刑法第74條第1 項第1 款、第2 款、第2 項第4 款、第
5 款、第93條第1 項第2 款，判決如主文。
本案經檢察官陳建州到庭執行職務。
中    華    民    國    98    年    10    月    28    日
                  刑事第十三庭  審判長 法  官 黃蕙芳
                                       法  官 許仁豪
                                       法  官 王宗羿
以上正本證明與原本無異。
本件不得上訴。
中    華    民    國    98    年    10    月    28    日
                                       書記官 蔡毓琦
附錄本案論罪科刑法條全文：
中華民國刑法第302條
私行拘禁或以其他非法方法，剝奪人之行動自由者，處5 年以下
有期徒刑、拘役或3 百元以下罰金。
因而致人於死者，處無期徒刑或7 年以上有期徒刑，致重傷者，
處3 年以上10年以下有期徒刑。
第 1 項之未遂犯罰之。


司法院資訊處製作；財團法人民間司法改革基金會備份。
